【裁判字號】    97,訴,234
【裁判日期】    971230
【裁判案由】    違反槍砲彈藥刀械管制條例
【裁判全文】
臺灣臺東地方法院刑事判決               97年度訴字第234號
公  訴  人  臺灣臺東地方法院檢察署檢察官
被      告  乙○○  原名「潘.
                    （現另案於臺灣臺東監獄執行中）
選任辯護人  丁○○律師
上列被告因違反槍砲彈藥刀械管制條例案件，經檢察官提起公訴
（97年度偵字第1201號），本院判決如下：
    主    文
乙○○未經許可，製造可發射子彈具有殺傷力之改造手槍，處有
期徒刑年拾月，併科罰金新臺幣捌萬元，罰金如易服勞役，以
新臺幣壹仟元折算壹日。扣案仿BERETTA廠M九型半自動手槍製造
可發射子彈具有殺傷力之改造手槍壹支（含彈匣壹個，槍枝管制
編號：0000000000號）、改造槍枝設計圖壹張、電動
小電鑽壹支、砂紙壹包、細長彈簧肆條、銼刀伍支、螺絲起子陸
支、通槍管肆支、牙刷壹把、槍柄貳個、槍枝零件伍個，均沒收
之。
    犯罪事實
一、乙○○（原名「潘梓淇」，民國97年4月1日更名）明知非經
    主管機關許可，不得製造可發射子彈具有殺傷力之槍砲，惟
    因一時好奇，竟基於製造可發射子彈具有殺傷力槍砲之犯意
    ，於96年9、10月間某日某時，先以新臺幣（下同）2萬元之
    價格，向姓名年籍不詳之成年人購買已打通之金屬槍管1支
    ，再透過裝置在其位於臺東縣臺東市○○○路559巷40號住
    處2 樓房間之個人筆記型電腦設備，連結至網際網路之「雅
    虎奇摩拍賣網站」，以5千元之價格，向姓名年籍不詳之網
    路賣家購得原不具有殺傷力之「仿BERETTA廠M9型」半自動
    玩具手槍（內含彈匣1個）1支，旋在其上址住處，以購得之
    前開金屬槍管替換在其購得之上開玩具手槍裡，以此方式改
    造該玩具手槍為可發射子彈具有殺傷力之改造手槍（槍枝管
    制編號：0000000000號）。嗣於97年6月17日下午2時50分許
    ，乙○○因另涉販賣毒品案件，為警持本院核發之搜索票搜
    索上址住處時，當場扣得上開改造手槍（含彈匣1個）1支、
    改造槍枝設計圖1張及乙○○所有用以保養、維護上開改造
    手槍之電動小電鑽1支、砂紙1包、細長彈簧4條、銼刀5支、
    螺絲起子6支、通槍管4支、牙刷1把、槍柄2個、槍枝零件5
    個等物，而查悉上情。
二、案經臺東縣警察局移送臺灣臺東地方法院檢察署檢察官偵查
    起訴。
    理    由
壹、程序部分（證據能力部分）：
    按被告以外之人於審判外之言詞或書面陳述（即學理上所稱
    之「傳聞證據」），除法律有規定者外，不得作為證據（即
    學理上所稱之「傳聞法則」）。刑事訴訟法第159條第1項固
    有明文。惟按被告以外之人於審判外之陳述，雖不符刑事訴
    訟法第159條之1至之4之規定，而經當事人於審判程序同意
    作為證據，法院審酌該言詞陳述或書面陳述作成時之情況，
    認為適當者，亦得為證據；當事人、代理人或辯護人於法院
    調查證據時，知有第159條第1項不得為證據之情形，而未於
    言詞辯論終結前聲明異議者，視為有前項之同意，刑事訴訟
    法第159條之5定有明文。查本案以下所引用之傳聞證據，被
    告及其辯護人於本院準備程序中均表示沒有意見，同意作為
    證據，且迄於言詞辯論終結前，亦未就本院所調查之證據資
    料主張有刑事訴訟法第159條第1項不得為證據之情形，本院
    審酌該證據作成之情況，認均無不適當情事，依刑事訴訟法
    第159條之5第2項之規定，均有證據能力，合先敘明。
貳、實體部分：
一、上開犯罪事實，業據被告於警詢、偵查及本院審理中均坦白
    承認，又扣案之改造手槍1支（槍枝管制編號0000000000號
    ）經以性能檢驗法鑑定屬改造手槍，由仿BERETTA廠M9型半
    自動手槍製造之槍枝，換裝土造金屬槍管而成，擊發功能正
    常，可供擊發適用子彈使用，具有殺傷力等情，有內政部警
    政署刑事警察局97年7月18日刑鑑字第0970099180號槍彈鑑
    定書在卷足憑，並有臺東縣警察局槍枝初步檢視報告表1份
    、臺東縣警察局搜索扣押筆錄、扣押物品目錄表、改造槍枝
    設計圖1紙及照片12張附卷可稽及扣案之上開改造手槍（含
    彈匣1個）1支、電動小電鑽1支、砂紙1包、細長彈簧4條、
    銼刀5支、螺絲起子6支、通槍管4支、牙刷1把、槍柄2個、
    鑽頭1盒、槍枝零件5個及改造槍枝設計圖1張等物可資佐證
    。綜上，足徵被告之任意性自白核與事實相符，堪可採信。
    另就被告如何製造上開改造手槍乙節，被告於偵訊時陳稱：
    改造手槍係其上「雅虎奇摩拍賣網」買的道具槍，再由其以
    電鑽將槍管打通等語（見偵卷第11、12、22頁），嗣於本院
    審理時則改稱：槍管不是其改造的，是去年下半年秋天，甲
    ○○載其到屏東向他表哥以2萬元買的，買來時就已經打通
    了，其是把玩具手槍裡的槍管替換成買來的槍管等語（見本
    院卷第66頁）。經本院傳喚證人甲○○到庭進行交付詰問，
    丘韋傑對於被告所陳上情並未肯認（見本院卷第96-97頁）
    ，自難僅憑被告單一陳述而確信為真。惟本件扣案之前開改
    造手槍確屬換裝土造金屬槍管而成，而非如被告偵訊時所稱
    打通玩具槍槍管而成，此有前揭槍彈鑑定書可佐，足認被告
    所陳係向他人購買槍管換裝而成等情，應非子虛。本院綜合
    上開卷證而認定事實如犯罪事實欄所載，特此敘明。綜上所
    述，本件事證明確，被告犯行洵堪認定。
二、論罪及科刑：
（一）按槍砲彈藥刀械管制條例第8條第1項製造可發射子彈具有
      殺傷力之槍枝罪之所謂「製造」，除初製者外，尚包括改
      造在內，凡將原不具有殺傷力之槍枝予以加工，致改變其
      原有性能、屬性，使成為可發射子彈具有殺傷力之槍枝即
      屬之（最高法院97年度臺上字第4618號判決參照）。本件
      被告乙○○以購得之槍管替換於購得之玩具手槍，使原不
      具殺傷力之該手槍改變性能成為可發射子彈具殺傷力之手
      槍，自屬前述所稱製造之行為。核被告所為，係犯槍砲彈
      藥刀械管制條例第8條第1項之非法製造可發射子彈具有殺
      傷力之改造手槍罪。再未經許可製造槍枝之製造行為，與
      其後之未經許可持有該所製造槍枝之持有行為，依其犯罪
      之性質，可認為未經許可製造槍枝行為為高度行為，而未
      經許可繼續持有槍枝行為為低度行為，其持有行為，應為
      製造行為所吸收，應僅論以未經許可製造槍枝彈罪（最高
      法院90年度臺上字第2579號判決要旨參照）。是被告於製
      造前揭改造手槍1支後，進而持有該改造手槍之低度行為
      ，自應為製造改造手槍之高度行為所吸收，不另論罪。又
      起訴書固認被告係以自行將購得之玩具手槍之槍管，以電
      鑽鑿通而製造之方式為本件犯行，然就此部分，本院綜合
      卷內事證認定事實如犯罪事實欄所載，因而更正起訴書此
      部分之記載，核不影響本件審理之事實範圍，併此說明。
（二）又按刑之量定，為求個案裁判之妥當性，法律固賦予法院
      裁量權，但此項裁量權之行使，除應依刑法第57條規定，
      審酌行為人及其行為等一切情狀，為整體之評價，並應顧
      及比例原則與平等原則，使罪刑均衡，輕重得宜，以契合
      社會之法律感情。又刑法第59條規定犯罪之情狀可憫恕者
      ，得酌量減輕其刑，其所謂「犯罪之情狀」，與同法第
      57條規定科刑時應審酌之一切情狀，並非有截然不同之領
      域，於裁判上酌減其刑時，應就犯罪一切情狀（包括第
      57條所列舉之10款事項），予以全盤考量，審酌其犯罪有
      無可憫恕之事由（即有無特殊之原因與環境，在客觀上足
      以引起一般同情，以及宣告法定低度刑，是否猶嫌過重等
      等），以為判斷。茲查，被告乙○○製造上開可發射子彈
      具有殺傷力之改造手槍後，並未將之用於不法，足徵被告
      並無持槍傷人或擁槍自重之念頭，其顯因好奇而一時失慮
      致罹刑章，所為對於他人及國家社會侵害之程度亦非重大
      ；再衡以被告領有輕度肢障身心障礙手冊（見本院卷第10
      3頁），於為警查獲前，待業約1年，然仍從事過油漆工、
      裝潢工等職業，有正當之工作，並非遊手好閒、惹事生非
      之輩。本院綜合各情，認被告所犯上開犯行，縱處以法定
      最低度刑有期徒刑5年，猶嫌過重，而與被告上開製造改
      造手槍行為之實際惡性失諸衡平，非無「情輕法重」之憾
      ，於客觀上足以引起一般人普遍之同情，爰均依刑法第59
      條之規定，予以酌減其刑。爰審酌被告違反禁令製造前開
      改造手槍，對於他人生命、身體安全仍構成潛在之威脅，
      影響社會治安情節容非重大，並兼衡被告並未將其所改造
      之槍枝持以從事非法行為，且犯後尚能坦認犯罪事實，犯
      罪後態度非惡，及其智識程度、生活狀況、所生危害等一
      切情狀，量處如主文所示之刑，並就罰金部分，諭知易服
      勞役之折算標準。
（三）扣案之上開可發射子彈具有殺傷力之改造手槍1支（槍枝
      管制編號0000000000號，含彈匣1個）係屬違禁物，應依
      刑法第38條第1項第1款之規定宣告沒收。扣案之改造槍枝
      設計圖1張，被告固於本院審理時稱：此圖係依照扣案槍
      枝及參考網路上資料所繪，無特別目的等語（見本院卷第
      66頁、第98頁背面），然細觀該設計圖（見警卷第22頁）
      ，其內容載及槍枝子彈之相關尺寸及製法，顯非毫無目的
      而繪之，應屬供被告改造上開手槍所用之物。另扣案之電
      動小電鑽1支、砂紙1包、細長彈簧4條（如本院卷第104頁
      照片所示）、銼刀5支、螺絲起子6支、通槍管4支、牙刷1
      把、槍柄2個、槍枝零件5個，為被告所有用以保養、維護
      上開改造手槍或替換其零件之物，係被告所有供犯罪所用
      或犯罪預備之物，業據被告供述在卷，應依刑法第38條第
      1項第2款之規定宣告沒收。至於起訴書所載就扣案之尖嘴
      鉗1支、鐵鎚1支、彈簧1包（扣除上開宣告沒收之4條細長
      彈簧）、夾子1支、砂輪機2台等物聲請沒收部分，依卷內
      事證無法證明與被告上開犯行有關，爰均不併予宣告沒收
      ，附此敘明。
據上論斷，應依刑事訴訟法第299條第1項前段，槍砲彈藥刀械管
制條例第8條第1項，刑法第11條前段、第59條、第42條第3項前
段、第38條第1項第1款、第2款，判決如主文。
本案經檢察官丙○○到庭執行職務
中    華    民    國    97    年    12    月    30    日
                  刑事第二庭  審判長法  官  李水源
                                    法  官  蔡慧雯
                                    法  官  盧亨龍
以上正本證明與原本無異。
如不服本判決應於收受送達後10日內向本院提出上訴書狀，並應
敘述具體理由；其未敘述上訴理由者，應於上訴期間屆滿後20日
內向本院補提理由書（均須按他造當事人之人數附繕本）。「切
勿逕送上級法院」。告訴人或被害人對於本判決如有不服，請書
具不服之理由狀，請求檢察官上訴者，其上訴期間之計算係以檢
察官收受判決正本之日期為準。
                                    書記官  石佳琪
中    華    民    國    97    年    12    月    31    日
附錄本案論罪科刑法條全文：
槍砲彈藥刀械管制條例第8條
未經許可，製造、販賣或運輸鋼筆槍、瓦斯槍、麻醉槍、獵槍、
空氣槍或第4條第1項第1款所定其他可發射金屬或子彈具有殺傷
力之各式槍砲者，處無期徒刑或5年以上有期徒刑，併科新臺幣1
千萬元以下罰金。
未經許可，轉讓、出租或出借前項所列槍枝者，處5年以上有期
徒刑，併科新臺幣1千萬元以下罰金。
意圖供自己或他人犯罪之用，而犯前二項之罪者，處無期徒刑或
7年以上有期徒刑，併科新臺幣1千萬元以下罰金。
未經許可，持有、寄藏或意圖販賣而陳列第1項所列槍枝者，處3
年以上10年以下有期徒刑，併科新臺幣700萬元以下罰金。
第1項至第3項之未遂犯罰之。


司法院資訊處製作；財團法人民間司法改革基金會備份。
